最高法院刑事判決　　　　　　九十四年度台上字第二六六０號
　　上　訴　人　乙○○
　　　　　　　　　　　　2號
　　　　　　　　　　　　號
　　上　訴　人　甲○○
　　　　　　　　　　　　49號.
　　選任辯護人　林梅玉律師
上列上訴人等因偽造文書等罪案件，不服台灣高等法院中華民國
九十一年七月八日第二審判決（八十九年度上訴字第三三七號，
起訴案號：台灣桃園地方法院檢察署八十七年度偵字第一０一二
二號、第一五八七六號），提起上訴，本院判決如下：
    主  文
上訴駁回。
    理  由
一、偽造文書部分：
按刑事訴訟法第三百七十七條規定，上訴於第三審法院，非以判
決違背法令為理由，不得為之。是提起第三審上訴，應以原判決
違背法令為理由，係屬法定要件。如果上訴理由狀並未依據卷內
訴訟資料，具體指摘原判決不適用何種法則或如何適用不當，或
所指摘原判決違法情事，顯與法律規定得為第三審上訴理由之違
法情形，不相適合時，均應認其上訴為違背法律上之程式，予以
駁回。本件原判決認上訴人乙○○、甲○○與黃永村（業經原審
判刑確定）有其事實欄一、(一)所載之犯行，因而撤銷第一審科刑
之判決，改判仍依牽連犯從一重論處上訴人等二人共同行使偽造
私文書，足以生損害於公眾及他人罪刑。上訴人等二人仍表不服
，提起第三審上訴，乙○○上訴意旨略以：伊供稱伊帶吳清廉之
相關資料，邱創岸之資料係黃永村帶去，伊與黃永村前後相差十
分鐘，並非同時至代書曾進發處，而證人曾進發證稱乙○○前常
委託伊辦理申請謄本等，本件係乙○○來找伊，說要辦理吳清廉
應有部分移轉，乙○○、甲○○、黃永村三人並未同一時間到事
務所，又黃永村亦坦承邱創岸蓋妥印章之空白所有權移轉申請書
係伊帶去，至代書處各等語，足徵謝永春之至曾進發代書事務所
，係為辦理自己之土地過戶案，非處理甲○○、黃永村之土地過
戶事宜。原審未深入查證及審酌乙○○與曾進發為舊識，係為委
託辦理吳清廉應有部分移轉事宜，始前往曾進發處，亦未詳為說
明其為不利上訴人認定之理由，有判決理由不備之違誤云云。甲
○○上訴意略謂：依原判決理由所載曾進發係依乙○○之指示辦
理邱創岸應有部分之移轉登記，伊並未為指示，伊係因合夥人約
定要按持股比例辦理所有權移轉登記，始將保管之邱創岸名義之
空白土地申請書等資料交付乙○○。伊不知乙○○要將邱創岸應
有部分移轉予伊，且乙○○於辦妥後並未將權狀交給伊，嗣後擅
自將系爭土地出售，亦未按出資額分配價款予伊，果伊與之有共
同犯意何以致此，原審徒以伊交付上開資料及至曾進發處蓋章即
認定伊有共同偽造文書之犯行，有證據調查未盡之違法。又伊要
劉志清轉告邱創岸要辦理土地過戶事宜，此為劉志清證述屬實，
足見伊並無偽造文書之犯意，原判決對於劉志清有利之證述，及
乙○○於出售土地後並未依出資額分配價款予伊，伊仍有虧損等
有利證據均未說明不採納之理由，有判決理由不備之違誤。再系
爭土地係六人合夥合資購買，不論以何人名義信託登記，其所有
權仍屬全體合夥人共有，而合夥人間之權利義務悉依合夥契約約
定，縱伊將原信託登記予邱創岸名義之應有部分擅自移轉，對邱
創岸之原有之權利不生任何損害，自不該當偽造文書罪之構成要
件，原判決有適用法則不當之違法云云。
惟查：原判決依憑邱創岸之指訴，證人巫進義、曾進發之證述，
甲○○、黃永村之供述，卷內之合夥契約書、土地登記簿謄本、
土地登記申請書等證據，並參酌全案其餘卷證資料等，認定上訴
人等二人有與黃永村未經邱創岸同意，偽造邱創岸名義之土地登
記申請書、買賣所有權移轉契約書持以行使將系爭土地原登記邱
創岸應有部分三分之一辦理移轉登記予甲○○、黃永村二人各六
分之一之犯行，已詳細說明其採證認事之理由。並就乙○○辯稱
因欲辦理吳清廉之應有部分移轉登記予伊，始與甲○○、黃永村
同赴代書事務所，伊並未參與邱創岸應有部分之移轉登記云云，
甲○○辯解以為係按約定辦理應有部分登記始交付邱創岸之過戶
資料云云，如何之與事實不相符合，不足採信，亦已詳加說明。
因認上訴人等二人此部分，係牽連犯偽造及行使偽造私文書罪、
使公務員登載不實罪，其採證認事，要無上訴意旨所指判決理由
不備、證據調查未盡及適用法則不當之違法情事。上訴人等二人
之上訴意旨對原審之論斷，究有何違背經驗法則或論理法則等違
法情形，並未依據卷內資料，為具體之指摘，已難認係適法之第
三審上訴理由。且查：乙○○於原審辯稱係因委託辦理吳清廉應
有部分之移轉登記而與甲○○、黃永村同至曾進發處，未參與邱
創岸應有部分之移轉登記，原判決已予以指駁說明，至邱創岸之
相關資料究係由乙○○抑或黃永村交付曾進發，及乙○○與甲○
○、黃永村三人是否同時至曾進發處，此均屬枝節，並不影響原
判決所為之認定，乙○○以此指摘，係對原判決已說明之事項，
漫事指摘，復為單純之事實上爭辯，依前揭說明，其此部分之上
訴違背法律上之程式，應予駁回。及如前述，原判決係依憑全案
卷證資料，本於推理作用，認定甲○○係明知未經邱創岸同意而
擅將其應有部分移轉登記予甲○○、黃永村二人，並非專以甲○
○交付保管之邱創岸過戶資料，及一同前往辦理邱創岸應有部分
之移轉登記為斷。甲○○此部分指摘與卷內資料不符，非合法之
第三審上訴理由。另劉志清之證述如何不足為甲○○有利之認定
，原判決已於理由內為說明，至乙○○嗣後擅自出售土地，縱未
依出資額比例分配價款予甲○○，顯不影響原判決之前開認定，
原判決未特加以說明，亦無判決理由不備之違法。再原判決以上
訴人等二人未經邱創岸同意，偽造邱創岸名義之土地登記申請書
、買賣所有權移轉契約書，持以行使將其應有部分為移轉登記予
甲○○及黃永村名下，而認所為已足以生損害於邱創岸，其適用
法則亦無不當。是甲○○上訴意旨上開所指，亦核與法律規定得
為第三審上訴理由之違法情形，不相適合，甲○○其餘上訴意旨
指伊係在空白文件上用印，不知乙○○係欲將邱創岸應有部分移
轉予伊，並無偽造文書之故意云云，則係對原審採證認事職權之
適法行使，以己意任意指摘為違法，且仍為單純事實之爭執，均
不得據為第三審上訴之合法理由。依前揭說明，其上訴違背法律
上之程式，應予駁回。另原判決認上訴人等二人牽連犯刑法第二
百十四條之使公務員登載不實罪部分，核係屬刑事訴訟法第三百
七十六條第一款所列不得上訴於第三審法院之罪名，牽連之行使
偽造私文書重罪部分，上訴人之上訴既不合法，無從為實體上審
理，使公務員登載不實罪部分，自亦無從適用審判不可分原則，
併同為實體上審判，亦應從程序上予以駁回。
二、乙○○背信部分：
原判決認乙○○另行起意與黃永村共同背信部分，該罪核屬刑事
訴訟法第三百七十六條第五款之案件，依該法條規定，既經第二
審判決，自不得上訴於第三審法院，乙○○提起本件上訴，並未
聲明一部上訴，視為全部提起上訴，就此部分之上訴，顯為法所
不許，亦應予駁回。
據上論結，應依刑事訴訟法第三百九十五條前段，判決如主文。
中　　華　　民　　國　九十四　年　　五　　月　 十九 　日
                      最高法院刑事第十二庭
                          審判長法官  謝　俊　雄
                                法官  陳　世　雄
                                法官  蘇　振　堂
                                法官  吳　信　銘
                                法官  徐　文　亮
      本件正本證明與原本無異
                                      書  記  官
中　　華　　民　　國　九十四　年　　五　　月  二十五  日
                                                      Ｋ
